【裁判字號】    97,審訴,2060
【裁判日期】    980402
【裁判案由】    清償債務
【裁判全文】
臺灣臺北地方法院民事判決            97年度審訴字第2060號
原      告  甲○○
被      告  乙○○
            丙○○
上列當事人間請求清償債務事件，本院判決如下：
    主  文
原告之訴及其假執行之聲請均駁回。
訴訟費用由原告負擔。
    事  實  及  理  由
甲、程序部分：
    按訴狀送達後，原告不得將原訴變更或追加他訴，但請求之
    基礎事實同一者，不在此限，民事訴訟法第255條第1項第2
    款定有明文。查本件原告起訴時以被告有下述盜取原告存款
    之事實，主張依民法第184條關於侵權行為之規定請求被告
    連帶賠償，嗣於98年1月12日復具狀主張本件係依民法第179
    條關於不當得利之規定為請求，而為訴之變更，核其所依據
    之基礎事實同一，依前揭規定意旨，自應准許之。
乙、實體部分：
一、按原告之訴，依其所訴之事實，在法律上顯無理由者，法院
    得不經言詞辯論，逕以判決駁回之，民事訴訟法第249條第2
    項定有明文。次按，確定判決之既判力固以訴訟標的經表現
    於主文判斷之事項為限，判決理由並無既判力，但法院於判
    決理由中，就訴訟標的以外當事人主張之重要爭點，本於當
    事人辯論之結果已為判斷時，其對此重要爭點所為之判斷，
    除有顯然違背法令，或當事人已提出新訴訟資料，足以推翻
    原判斷之情形外，應解為在同一當事人就該重要爭點所提起
    之訴訟中，當事人及法院就該已經法院判斷之重要爭點之法
    律關係，不得作相反之主張或判斷，始符民事訴訟上之誠信
    原則，最高法院73年台上字第4062號判決意旨可資參照。
二、本件原告起訴主張：其設於臺灣銀行公館分行之帳戶為活期
    存款帳戶，曾經分別於97年2月18日存入新台幣（下同）80,
    000元、97年2月21日存入30,000元、97年2月25日存入60,00
    0元、97年3月5日存入20,0 00元、97年4月7日存入9,000元
    、97年4月10日存入支票60,0 00元、同日存入16,000元、97
    年4月21日存入14,000元、97年5月12日存入支票300,000元
    ，共計640,000元。詎原告於97年5月20日要前往領款200,00
    0元時，被告乙○○卻置之不理，櫃檯職員並稱帳戶僅餘款
    項95元，被告既有未經原告同意擅自將活期存款轉存為一年
    定期儲蓄存款，視為盜取原告之存款，自應依民法關於不當
    得利之規定返還前開款項與原告。並聲明：被告應給付原告
    640,000元，及自97年2月18日起至清償日止，按臺灣銀行放
    款日折1/2計算之利息；並願供擔保，請准宣告假執行。
三、被告丙○○未以書狀提出任何答辯，被告乙○○則抗辯以：
    原告曾以請求其損害賠償560,000元為由，向本院對被告提
    起訴訟，惟均經本院以97年度訴字第4895號及臺灣高等法院
    以97年度附民字第154號判決駁回確定在案，且本件原告誤
    認於97年2月18日之提款金額80,000元為存入金額，將該項
    款項列入求償，請求金額方增為640,000元，否則其餘二訴
    訟所涉之事實均相同；又原告所有帳戶中款項之提領，均係
    原告親自所為，存款流向亦有原告之存摺可稽，與被告均無
    涉，其仍請求被告負返還不當得利之責，顯無理由等語。並
    聲明：原告之訴駁回，如受不利判決，願供擔保請准宣告免
    為假執行。
四、經查，本件原告所指其所有帳戶內97年2月21日曾存入30,00
    0元、97年2月25日存入60,000元、97年3月5日存入20,000元
    、97年4月7日存入9,000元、97年4月10日存入支票60,000元
    、同日存入16,000元、97年4月21日存入14,000元、97年5月
    12日存入支票300,000元等事實，固與其所提出存摺明細影
    本之記載相符，惟此部分僅足以說明被告有存入各該款項入
    其所有帳戶之事實，何以被告2人有盜取其內存款之行為，
    並未見原告具體說明之，且原告前曾為相同之事實，依民法
    關於侵權行為之規定請求被告2人連帶賠償其560,000元，並
    經本院以97年度訴字第4895號民事判決駁回原告之訴及假執
    行之聲請在案（下稱另訴訟），觀諸原告於該事件中所陳述
    之基礎事實，同係以被告有盜領其內存款560,000元之行為
    ，惟於該事件審理中，業已依被告在該事件中所提出之中途
    解約登錄單、取款憑條、收入傳票等資料，認原告所有帳戶
    內嗣後領款之取款憑條或傳票，均有原告之簽名或用印存在
    ，無從認被告有領取原告帳戶內款項之事實，有本院所調閱
    該事件案卷及民事判決書一份可參，原告存入款項後既有自
    行為交易、提款等行為，顯然無從認被告有盜取原告所有帳
    戶內款項之行為，本件原告基於相同事實，僅係改依民法關
    於不當得利之規定為請求，雖難認本件訴訟與前訴訟之訴訟
    標的相同，惟關於另訴訟所為該帳戶提領事實之認定，依前
    揭規定意旨說明，於兩造間亦有爭點效之拘束力，本件原告
    就該帳戶款項提領情形有何與被告相涉者，既未能提出任何
    新訴訟資料並舉證以實其說，其據此謂被告受有其帳戶內存
    款560,000元之利益，顯難採信，則其進而復稱被告2人就此
    所受利益係無法律上原因而應返還其不當利得，自亦顯無理
    由。至於原告除前述主張之560,000元款項，另謂其於97年2
    月18日另有存入其所有帳戶80,000元，亦遭被告盜領之部分
    ，姑不論如前述，原告主張其帳戶內款項有曾遭被告提領之
    行為，已非可採，且其所指該日之存款紀錄，實係經提領80
    ,000 元，並非原告所主張存入80,000元者，有原告所提出
    存摺明細表影本一份之記載可按，原告據之謂原告有盜領此
    筆款項之行為，亦屬無稽。因之，原告主張被告有無法律上
    原因而取得其所有帳戶內款項計640,000元，請求被告應如
    數返還者，均顯無理由。另原告於98年2月2日言詞辯論狀中
    雖有載及其於97年5月21日前往台灣銀行公館分行時，所持
    支票1紙遭被告乙○○搶奪等，惟此部分並未據原告列為本
    件應受判決事項聲明之請求範圍，且原告為此事實已於97年
    12月18日另提起訴訟而由本院台北簡易庭以98年度北簡字第
    87號民事事件審理中，有該案卷節本影本一份在卷供佐，原
    告於本件重覆主張亦有違反民事訴訟法第253條規定而不合
    法之問題，併予指明。
五、綜上所述，本件原告之訴，依其所訴之事實，在法律上顯無
    理由，爰依民事訴訟法第249條第2項規定，不經言詞辯論，
    逕以判決駁回之。至於其假執行之聲請，亦因而失所依附，
    亦不應准許之。
六、訴訟費用負擔之依據：民事訴訟法第78條。
中    華    民    國    98    年    4     月    2     日
                  民事第六庭    法  官  林麗真
以上正本係照原本作成
如對本判決上訴，須於判決送達後20日內向本院提出上訴狀
中    華    民    國    98    年    4     月    6     日
                                書記官  黃士元


司法院資訊處製作；財團法人民間司法改革基金會備份。
